臺灣南投地方法院民事判決
111年度訴字第86號
原      告  林慧珍  
訴訟代理人  曾彥錚律師
被      告  陳明裕  
上列當事人間債務人異議之訴事件，本院於民國111年3月18日言
詞辯論終結，判決如下：
    主  文
本院一一一年度司執字第三三六四號清償票款強制執行事件對原
告所為之強制執行程序應予撤銷。
訴訟費用由被告負擔。
    事實及理由
一、被告經合法通知，無正當理由，未於言詞辯論期日到場，核
    無民事訴訟法第386條各款所列情形，爰依原告之聲請，由
    其一造辯論而為判決。
二、原告起訴主張略以：
  ㈠被告持原告於民國92年7月21日簽發如附表所示之本票（下稱
    系爭本票）向臺灣臺中地方法院（下稱臺中地院）聲請本票
    裁定，案經臺中地院101年度司票字第411號民事裁定確定在
    案並由原告持上開裁定為執行名義（下稱系爭執行名義）對
    被告聲請強制執行，惟因被告無財產可供執行，經臺中地院
    於106年11月29日以中院麟民執106司執六字第132436號函核
    發債權憑證（下稱系爭債權憑證）。
　㈡嗣被告遲至111年2月7日始再向本院聲請強制執行，固經本院
    111年度司執字第3364號清償票款強制執行事件受理在案（
    下稱系爭強制執行事件），惟被告所為強制執行之聲請顯已
    罹於3 年消滅時效，原告自得提出時效抗辯並拒絕給付。爰
    依強制執行法第14條第1 項提起本訴。並聲明：如主文第1 
    項所示。
三、被告未於言詞辯論期日到場，亦未提出書狀作何聲明或陳述
    。
四、本院之判斷：
  ㈠按執行名義成立後，如有消滅或妨礙債權人請求之事由發生
    ，債務人得於強制執行程序終結前，向執行法院對債權人提
    起異議之訴。如以裁判為執行名義時，其為異議原因之事實
    發生在前訴訟言詞辯論終結後者，亦得主張之，強制執行法
    第14條第1 項定有明文。所謂消滅債權人請求之事由，係指
    足以使執行名義之請求權及執行力消滅之原因事實，例如清
    償、提存、抵銷、免除、混同、債權讓與、債務承擔、更改
    、消滅時效完成、解除條件成就、契約解除或撤銷、另訂和
    解契約，或其他類此之情形。所稱妨礙債權人請求之事由，
    則係指依執行名義所命之給付，罹於不能行使之障礙而言，
    例如債權人同意延期清償、債務人行使同時履行抗辯權。而
    強制執行法第14條所定債務人異議之訴，係以排除執行名義
    之執行力為目的，故提起此一訴訟之原告，得請求判決宣告
    不許就執行名義為強制執行，以排除該執行名義之執行力，
    使債權人無從依該執行名義聲請為強制執行。另如債權人已
    就債務人之財產聲請強制執行，則債務人尚得請求撤銷該強
    制執行程序，以排除其強制執行。次按強制執行法第27條所
    稱之債權憑證，係指執行法院發給債權人收執，俟債務人如
    有財產再行執行之憑證而言。再按票據上之權利，對匯票承
    兌人及本票發票人，自到期日起算；見票即付之本票，自發
    票日起算；3 年間不行使，因時效而消滅，票據法第22條第
    1 項前段定有明文。又執票人向本票發票人行使追索權時，
    得聲請法院裁定後強制執行，票據法第123 條定有明文。本
    票執票人，依上開規定聲請法院裁定許可對發票人強制執行
    者，係屬非訟事件，此項聲請之裁定，及抗告法院之裁定，
    僅依非訟事件程序，以審查強制執行許可與否，並無確定實
    體上法律關係存否之效力。又經確定判決或其他與確定判決
    有同一效力之執行名義所確定之請求權，其原有消滅時效期
    間不滿5 年者，因中斷而重行起算之時效期間為5 年，民法
    第137 條第3 項固定有明文。惟所謂「與確定判決有同一效
    力之執行名義」係指實體上爭執業已確定者而言，按法律所
    以規定短期消滅時效，係以舉證困難為主要目的，如請求權
    經法院判決確定或和解、調解成立者，其實體權利義務關係
    業已確定，不再發生舉證問題，為保護債權人之合法利益，
    以免此種債權人明知債務人無清償能力，仍須不斷請求強制
    執行或為其他中斷時效之行為，並為求其與強制執行法第4 
    條第3 項規定相互對應，所以有民法第137 條第3 項延長時
    效期間為5 年之規定；然而，本票執票人依票據法第123 條
    規定聲請法院裁定許可對發票人強制執行者，係屬非訟事件
    ，此項裁定並無確定實體上法律關係存否之實質確定力，自
    非與確定判決有同一效力之執行名義，執票人之請求權消滅
    時效期間，並不能因取得法院許可強制執行之裁定而延長為
    5 年。此外，消滅時效因開始執行行為或聲請強制執行而中
    斷；時效中斷者，自中斷之事由終止時，重行起算，民法第
    129 條第2 項第5 款及第137 條第1 項固分別定有明文；惟
    消滅時效完成後，如債權人依原執行名義或債權憑證聲請法
    院再行強制執行時，亦不生中斷時效或中斷事由終止重行起
    算時效之問題，債務人自非不得對之提起債務人異議之訴，
    以排除該執行名義之執行。
  ㈡經查：原告主張被告持原告於92年7月21日簽發之系爭本票向
    臺中地院聲請本票裁定，案經臺中地院101年度司票字第411
    號民事裁定確定在案並由原告持系爭執行名義對被告聲請強
    制執行，惟因被告無財產可供執行，經臺中地院於106年11
    月29日核發系爭債權憑證，嗣被告於111年2月7日再向本院
    聲請強制執行，案經本院以系爭強制執行事件受理在案等情
    ，業據其提出系爭本票、系爭債權憑證等影本為證，復經本
    院依職權調取系爭強制執行事件卷宗核閱無訛，堪信屬實。
    又被告雖於111 年2 月7日執系爭執行名義向本院聲請強制
    執行，然其請求權是否已罹於時效，揆揭強制執行法第27條
    之規定，仍應依原執行名義，即以系爭本票票據之請求權是
    否已罹於時效為斷。而原告經臺中地院106年11月29日核發
    系爭債權憑證後，惟遲至111年2 月7日始向本院聲請強制執
    行一節，業如上述，則依上開說明，被告所執系爭執行名義
    上之請求權（即票款請求權）顯已逾3 年之消滅時效，則原
    告既因消滅時效完成而取得拒絕給付之抗辯權，其主張有消
    滅債權人即被告之請求之事由發生，應認可採。是原告主張
    撤銷系爭強制執行事件之強制執行程序，核屬有據。
五、綜上所述，原告主張被告據以對原告強制執行之系爭執行名
    義，已罹於3年消滅時效等語，應屬可採。從而，原告依強
    制執行法第14條第1項提起債務人異議之訴，請求撤銷系爭
    強制執行事件之強制執行程序，為有理由，應予准許。
六、訴訟費用負擔之依據：民事訴訟法第78條。
中　　華　　民　　國　　111 　年　　4 　　月　　1 　　日
                  民事第二庭  法　官　鄭順福
以上正本係照原本作成
如對本判決上訴，須於判決送達後20日內向本院提出上訴狀。如
委任律師提起上訴者，應一併繳納上訴審裁判費。
中　　華　　民　　國　　111 　年　　4 　　月　　1 　　日
                              書記官　施涵雯
附表：
發票人 票面金額  發票日期 到期日 票據號碼 備註 林慧珍 新臺幣60萬元 92年7月5日 92年7月21日 557453 免除作成拒絕證書